【裁判字號】    99,訴,1205
【裁判日期】    991103
【裁判案由】    毒品危害防制條例等
【裁判全文】
臺灣高雄地方法院刑事判決              99年度訴字第1205號
公  訴  人  臺灣高雄地方法院檢察署檢察官
被      告  乙○○
選任辯護人  吳臺雄律師
上列被告因毒品危害防制條例等案件，經檢察官提起公訴（99年
度偵字第3631號），本院判決如下：
    主  文
乙○○犯如附表二編號１至４所示之罪，均累犯，各處如附表二
編號１至４主文欄所示之刑及沒收。應執行有期徒刑拾肆年，併
科罰金新台幣陸萬元，罰金如易服勞役，以新臺幣壹仟元折算壹
日；扣案如附表一編號１所示之ＭＤＭＡ壹包（共貳顆，驗前合
計淨重零點伍陸捌公克，驗後合計淨重零點伍伍伍公克）暨其包
裝袋、附表一編號５所示之甲基安非他命貳包（驗前合計淨重壹
點壹貳伍公克，驗後合計淨重壹點壹壹陸公克）暨其包裝袋，均
沒收銷燬之；扣案如附表一編號２、３所示之愷他命共拾貳包（
驗前合計淨重拾參點參肆壹公克，驗後合計淨重拾參點參零壹公
克）暨其包裝袋、附表一編號４、６所示之手機共貳支、附表一
編號７所示之空氣長槍壹支、附表一編號８所示之改造手槍壹支
、附表一編號９、１０所示之子彈共伍顆，均沒收之，未扣案之現
金共新台幣參仟元沒收之，如一部或全部不能沒收時，以其財產
抵償。
    事  實
一、乙○○前因妨害性自主案件，經國防部南部地方軍事法院羈
    押，嗣經同院以94年度和審字第124 號判處有期徒刑1 年2
    月，並於刑之執行前令入相當處所施以治療至治癒為止，但
    最長不得逾3 年確定，自民國94年9 月28日起執行強制治療
    ，於95年9 月25日治癒，隔日釋放，經將強制治療及羈押日
    數折抵刑期完畢後，有期徒刑部分一併於95年9 月25日執行
    完畢。猶不知悔改，明知甲基安非他命、MDMA（俗稱搖頭丸
    ）、愷他命（俗稱K 他命）分別係毒品危害防制條例第2 條
    第2 項第2 款、第3 款規定之第二級、第三級毒品，為政府
    明令依法不得擅自持有（指第二級毒品部分）、販賣之物，
    竟：(一)基於販賣第二級毒品MDMA、第三級毒品愷他命之犯意
    ，以其持有之0000000000號行動電話與丁○○使用之門號00
    00000000號行動電話聯絡後，於99年1 月14日，在其位於高
    雄市○○區○○街161 巷39號2 樓之1 之租屋處樓下，以新
    台幣（下同）1000元之價格，販賣第二級毒品MDMA共4 顆及
    第三級毒品愷他命各1 小包（約1 公克）予丁○○；(二)基於
    販賣第二級毒品甲基安非他命之犯意，以其持有之00000000
    00號行動電話與丙○○使用之門號0000000000號行動電話聯
    絡後，於99年1 月20日，在其前揭租屋處樓下，以2000元之
    價格，販賣第二級毒品甲基安非他命1 小包予丙○○。
二、乙○○亦明知可發射子彈具有殺傷力之各式槍枝、及具有殺
    傷力之子彈，均屬槍砲彈藥刀械管制條例列管之槍彈，並為
    政府管制之違禁物，不得無故持有、寄藏，竟：(一)基於持有
    具殺傷力之槍枝之犯意，於99年1 月23日以前之不詳時間，
    在不詳地點，向姓名年籍不詳，綽號「阿忠」之男子，以20
    00元之價格購入具有殺傷力之空氣長槍1 支（槍枝管制編號
    0000000000號）而無故持有之；(二)復基於寄藏具殺傷力之槍
    枝及子彈之犯意，於99年1 月23日凌晨2 、3 時許，在其前
    揭租屋處，經姓名年籍不詳，綽號「阿賢」之男子委託，受
    寄具有殺傷力之仿BERETTA 廠M-9 型半自動手槍改造之手槍
    （槍枝管制編號：0000000000號）1 支及子彈10顆（一併取
    得無殺傷力之子彈1 顆），而擅自未經許可代「阿賢」保管
    該等槍、彈。嗣經警方於99年1 月23日晚間5 時30分許，持
    本院核發之搜索票，前往乙○○前揭租屋處執行搜索，並扣
    得如附表一所示之物，始循線查悉上情。
三、案經行政院海岸巡防署南部地區巡防局報告臺灣高雄地方法
    院檢察署檢察官偵查起訴。
    理  由
壹、證據能力部分：
一、證人丙○○於警詢之證述：
    按被告以外之人於審判外之言詞或書面陳述，除法律有規定
    者外，不得作為證據，刑事訴訟法第159 條第1 項定有明文
    。查證人丙○○於警詢中之陳述為傳聞證據，且其陳述與審
    判中均大致相符，無同法第159 條之2 之適用餘地，亦無同
    法第159 條之3 所規定之情事，是依前揭法條意旨，自不具
    證據能力。
二、證人丁○○於警詢之證述：
    按被告以外之人於審判外之言詞或書面陳述，除法律有規定
    者外，不得作為證據，刑事訴訟法第159 條第1 項定有明文
    。查證人丁○○於警詢中之陳述為傳聞證據，且其陳述與審
    判中並不相符，又無較為可信之特別情況，即無同法第159
    條之2 之適用餘地，亦無同法第159 條之3 所規定之情事，
    是依前揭法條意旨，自不具證據能力。惟被告以外之人於審
    判外之陳述，雖不得以之直接作為認定犯罪事實與否之證據
    ，但非不得作為彈劾證據，用來爭執被告、證人之證明力（
    最高法院96年度臺上字第1497號判決意旨參照），附此敘明
    。
三、按被告以外之人於審判外之陳述，雖不符前4 條之規定，而
    經當事人於審判程序同意作為證據，法院審酌該言詞陳述或
    書面陳述作成時之情況，認為適當者，亦得為證據，刑事訴
    訟法第159 條之5 第1 項定有明文。查本案認定事實所引用
    之卷內其餘證據資料，除原已符同法第159 條之1 至第159
    條之4 規定、及法律另有規定等傳聞法則例外規定，而得作
    為證據外，並無證據證明係公務員違背法定程式所取得，而
    檢察官、被告乙○○及辯護人於本院行準備程序時，均同意
    其作為本案證據之證據能力，且本院審酌前揭陳述作成時之
    情況，並無違法取證之瑕疵，亦認以之作為證據為適當，是
    本件有關被告以外之人於審判外之言詞或書面陳述等供述證
    據，依前揭法條意旨，自均得為證據。
貳、實體部分：
一、訊據被告固坦承：有於99年1 月14日收取證人丁○○交付之
    現金1000元，並交付毒品愷他命1 包給證人丁○○；有於99
    年1 月20日收取證人丙○○交付之現金2000元，並交付毒品
    愷他命給證人丙○○；有於警方執行搜索時遭查獲如附表一
    編號7 至10所示之具有殺傷力之空氣長槍、改造手槍、子彈
    等情（院卷二第74-77 頁），惟就違反毒品危害防制條例部
    分辯稱：證人丁○○部分該1000元是他欠伊的，故伊並沒有
    向他收錢，且當天只有給他1 包愷他命，沒有給MDMA，證人
    丙○○部分確實有以2000元之代價販賣愷他命給她，但並非
    販賣甲基安非他命；就違反槍砲彈藥刀械管制條例部分則辯
    稱：該等槍枝係其於99年1 月22日凌晨1 次向「阿忠」、「
    阿賢」所購買，僅屬一行為云云。
二、經查，警方於99年1 月23日晚間5 時30分許，持本院核發之
    搜索票，前往被告位於高雄市○○區○○街161 巷39號2 樓
    之1 之租屋處執行搜索，並扣得如附表一所示之物等情，均
    為被告所不否認（警卷二第15頁），且有行政院海岸巡防署
    高雄縣機動查緝隊搜索扣押筆錄、扣押物品目錄表、搜索現
    場照片、扣案物品照片、房屋租賃契約、本院99年度聲搜字
    第117 號搜索票等在卷可查（警卷二第2-7 、26-31 、54-5
    6 、58頁），及扣案如附表一所示之物品可證。又附表一編
    號1 至3 、5 、7 至10所示之物經送檢驗、鑑定結果，編號
    1 至3 、5 所示之毒品分別含有如附表一所示之第二級毒品
    或第三級毒品成分（詳細成分及驗前、驗後淨重均如附表一
    所示）、又編號7 至10所示之槍、彈亦均分別為具有殺傷力
    之空氣長槍、改造手槍、制式子彈、非制式子彈（詳細鑑定
    結果、認定依據亦均如附表一所示）等情，亦分別有高雄醫
    學大學附設中和紀念醫院檢驗報告共4 份（編號9902之75至
    9902之78，偵卷第37-40 頁）、內政部警政署刑事警察局99
    年2 月6 日刑鑑字第0990013483號槍彈鑑定書暨其鑑定過程
    照片1 份（偵卷第19-21 頁）等附卷可稽，是此部份事實自
    已足堪認定。
三、違反毒品危害防制條例部分：
  (一)犯罪事實欄一(一)部分：
  1.此部份犯罪事實，業經證人丁○○於偵查中及本院審理期日
    行交互詰問時均證稱：伊都是使用0000000000號的電話與被
    告的0000000000、0000000000號電話聯繫向被告購買毒品，
    99年1 月14日監聽譯文中所載之「日月新城」、「白鴿」均
    是指MDMA，兩者的成分、圖案有所不同，「下面」是指愷他
    命，該次交易伊與被告約在他重惠街的住處，用紙鈔1000元
    1 張向被告買2 個「白鴿」、2 個「日月新城」共4 顆的MD
    MA，及1 公克的愷他命，被告分成2 包來裝，1 包是MDMA，
    1 包是愷他命，購買毒品是為了自己施用，該次交易確實有
    成功，伊施用的結果就是MDMA與愷他命，當天被告並沒有請
    伊到樓上免費施用愷他命，伊可以清楚區分愷他命和搖頭丸
    施用之後的效果有何不同等語（偵卷第78-80 頁、院卷二第
    59 -61頁），且有如附表三編號1 所示之通訊監察譯文、本
    院99年度聲監字第79號通訊監察書在卷可證（偵卷第72頁、
    警卷一第26頁），而該通訊監察譯文中所載之「日月新城」
    、「白鴿」、「下面」等用語，均屬現今一般毒品交易常見
    之暗語，亦與證人丁○○所述之情節相符，是此部份事實自
    已堪認屬實。
  2.被告雖辯稱：證人丁○○當日所交付之1000元現金係證人丁○○欠伊的，實際上並未收取毒品的代價云云，且證人丁○○於本院審理期日之經被告詢問後亦改稱：伊99年1 月14日
    前一個禮拜曾與一位綽號「誠誠」的人一起向被告借3000元
    ，當天給被告的1000元是還被告的錢，被告說毒品的錢先欠
    著等語（院卷二第61-62 頁）。然查，證人丁○○歷經警詢
    、偵查、本院審理期日行交互詰問等數次作證之過程，均從
    未證述其曾有向被告借錢之情形，亦僅曾於警詢中提及尚有
    其他人曾向被告有過往來，然亦非「誠誠」，而為其稱為「
    郭嘉明」之人（警卷第68頁），是其此部所為證述、及被告
    此部所辯是否屬實，本甚屬可疑。且查，證人丁○○於審理
    中雖就此復證稱：當天還給被告的1000元是「誠誠」向被告
    借的部分，但是是伊幫「誠誠」出的錢，因為被告說「誠誠
    」的部分要先還，伊的部分可以比較慢還等語（院卷二第62
    頁），然參以其歷次於警詢、審理中所稱與被告之來往關係
    ：伊與被告見過幾次面，被告綽號叫「阿志」（偵卷第68頁
    ）；伊與被告認識但不熟，被告是伊朋友的朋友等語（院卷
    二第59-60 頁），而足認其2 人之關係並非熟識之朋友，尚
    難遽認即能有何金錢借貸之關係、甚至於借得款項後尚能較
    「誠誠」延後還款之情形；且卷附之99年1 月15日監聽譯文
    中，證人丁○○亦曾於當日另行向被告以電話聯繫表示要購
    買毒品（未經起訴，偵卷第72頁），此並經證人丁○○於審
    理中所證述在卷（院卷二第63頁），是其既然尚積欠被告10
    00元借款、並於99年1 月14日當日且新增購毒款項未還，如
    何能有資力於隔日再向被告聯繫購毒，本屬難以想像之事。
    而經本院質之以此，證人丁○○雖證稱：15日買毒品的錢，
    是14日晚上取得毒品後「誠誠」拿給伊的，至於14日的錢要
    欠著後面再算等語（院卷二第63頁），惟依其供述既尚欠被
    告前揭2 筆款項，於15日購毒時被告又如何可能未要求其先
    行清償之，反而同意其續行積欠？是證人丁○○此部所述亦
    顯然與一般常情不符。再以，觀諸證人丁○○於警詢中先係
    證稱：99年1 月14日之監聽譯文伊與「阿志（即指被告）」
    談論的內容是要向「阿志」買MDMA及愷他命，後來「阿志」
    睡著了沒拿給伊等語（偵卷第68頁）、於偵查、審理中又曾
    證稱：99年1 月14日之監聽譯文指的是伊要向被告購買毒品
    ，但沒有交易成功（偵卷第78頁）；伊於99年1 月14日當天
    沒有去被告租屋處買MDMA及愷他命等毒品等語，而顯有偏袒
    被告之情形（院卷二第59頁），嗣經檢察官及本院分別於偵
    查、審理中提示卷附之前揭監聽譯文供其觀覽之後，始分別
    如實為前揭「於當日確實有向被告購買MDMA、愷他命」等語
    等歷次證述之過程，本足認其有迴護被告之動機存在，否則
    當不致經院、檢一再詢問相同之犯罪事實，其初始之證言均
    顯然有所歧異之情形。是本院認被告此部所辯，及證人丁○○此部證述，除證人丁○○本有迴護被告之情形，且其歷次
    證述有所矛盾外，且均與常理有違，亦與卷附之客觀資料不
    符，均不足採信。
  3.至被告另辯稱：當天只有給證人丁○○1 包愷他命，沒有給
    MDMA云云，然查，證人丁○○就此部分於偵查、審理中均已
    明確證稱其當日向被告購得之毒品確實包括4 顆MDMA等語，
    已如前述，是被告所辯是否足採本非無疑。且被告於警詢中
    尚供稱：伊當日有拿給證人丁○○1 顆MDMA，且他在伊家裡
    就吃掉了等語（警卷二第16頁），亦與其所執辯詞顯屬歧異
    ，是被告空言辯稱上情，亦顯屬無稽。
  (二)犯罪事實欄一(二)部分：
  1.此部份犯罪事實，業經證人丙○○於偵查、審理中證稱：伊
    都是打電話向被告購買毒品，用伊0000000000號的電話撥打
    被告0000000000號的電話，99年1 月20日的監聽譯文內容是
    伊向被告購買甲基安非他命，「2 張」指的是2000元，交易
    地點在被告租屋處樓下，在左營區○○路附近，當日伊有交
    給被告1000元紙鈔2 張，被告拿1 小包甲基安非他命給伊，
    購毒的目的是為了要施用，施用的效果就是甲基安非他命，
    整晚睡不著，伊可以分辨甲基安非他命跟愷他命外觀的不同
    ，甲基安非他命是透明顆粒晶體、愷他命是白色粉末，伊拿
    到的就是透明晶體等語明確（偵卷第77-78 頁、院卷二第55
    -57 頁），且有如附表三編號2 所示之通訊監察譯文及前揭
    本院99年度聲監字第79號通訊監察書在卷可證（偵卷第64頁
    、警卷一第26頁），而該通訊監察譯文中所載之「2 張」此
    一用語，本屬現今一般毒品交易常用於金錢價格之用語，而
    與證人丙○○所述之情節相符，是此部份事實自亦堪認屬實
    。  
  2.被告雖辯稱：伊當日有賣給證人丙○○2000元的毒品，但該
    毒品是愷他命，不是甲基安非他命云云（院卷二第76頁），
    惟查，被告此部所辯除與證人丙○○前揭所述顯然不符外，
    且與其於審理中聽聞證人丙○○證述後表示意見時所為供述
    ：伊當天沒有向證人丙○○拿錢等語（院卷二第58頁），亦
    顯然前後矛盾，本難遽信。且查，甲基安非他命為中樞神經
    興奮劑、愷他命則為中樞神經抑制劑，此有行政院衛生署管
    制藥品管理局95年2 月17日管檢字第0950001668號函、97年
    10月30日管檢字第0970010804號函（院卷二第16、19頁）在
    卷可查，足見此2 種毒品施用後對人體所能產生之效果相差
    甚鉅，施用者絕無誤認之可能，而證人丙○○既明確證稱其
    自被告所取得之毒品施用後即為甲基安非他命之效果，已如
    前述，相較被告空言爭執上情，顯然亦應以證人丙○○所言
    較足採信。
  (三)再以，邇來政府為杜絕毒品氾濫，毒害人民甚深，再三宣導
    民眾遠離毒品，各類媒體對毒品危害之報導亦是既深且廣，
    是政府對於毒品之禁絕之決心，應為民眾所熟悉。且政府對
    於施用、轉讓及販賣毒品之行為查緝均甚為嚴格，販賣毒品
    之罪又係重罪，設若無利可圖，衡情一般持有毒品者，當不
    致輕易將所持有之毒品交付他人。況毒品危害防制條例所示
    各級毒品均價格不貲、物稀價昂，98年5 月間修正毒品危害
    防制條例後將持有第三、四級毒品達一定純質淨重之行為亦
    成立犯罪後，更為如此，且販賣各級毒品均係違法行為，非
    可公然為之，亦無公定之價格，不論任何包裝，均可任意分
    裝增減分量，每次買賣價量，亦可能隨時依雙方間之關係深
    淺、資力、需求量及對行情之認知、來源是否充裕、查緝是
    否嚴緊，購買者被查獲時供述購買對象之可能性風險之評估
    等，因而異其標準，並隨時機動調整，非可一概而論，是販
    賣之利得，除經坦承犯行或價量俱臻明確外，委難查得實情
    ，販賣之人從價差或量差中牟利方式雖異，其意圖營利之非
    法販賣行為則一，茍無任何利益可圖，被告實無甘冒風險，
    在與證人丁○○、丙○○並非至親之下，將其取得本屬不易
    之毒品再以原所購得之代價轉售，而未因而賺取差價利益之
    理。是被告確有從中賺取差額利潤以牟利之意圖及事實，亦
    堪認定。是被告本件所涉前揭違反毒品危害防制條例之犯行
    部分，均屬罪證明確，應予以依法論科。
四、違反槍砲彈藥刀械管制條例部分：
  (一)經查，被告於警詢中供稱：空氣長槍是伊向一個叫「阿豪」
    的朋友以2000元購得，是要買來玩的，另有一名叫「阿賢」
    的朋友，伊都向他購買安非他命，改造手槍及子彈是「阿賢
    」放在伊這邊叫伊幫忙問看看有沒有人要買等語（警卷二第
    15頁）；於偵查中供稱：查扣的BERETTA 改造手槍是「阿賢
    」所有的，伊跟「阿賢」買安非他命，他調貨後見面時就帶
    槍過來，說因為他需要錢，請伊幫忙介紹朋友跟他買這把槍
    ，伊說要幫他問問看，空氣長槍是伊向一位綽號「阿忠」的
    人以2000元代價買的；改造手槍是「阿賢」給伊的，「阿賢
    」是安非他命的藥頭，在伊被抓當日凌晨2 、3 時許，「阿
    賢」叫伊幫忙留意是否有人要購買該槍枝等語（偵卷第5 、
    88 -89頁）；經起訴後於本院行準備程序時亦均對於檢察官
    所起訴關於違反槍砲彈藥刀械管制條例部分之事實均坦承不
    諱（院卷一第40頁至第40頁反面），是其直至本院審理期日
    前，對其所涉前揭持有具有殺傷力空氣長槍、及寄藏具有殺
    傷力改造手槍、子彈等罪之槍枝來源、時間、取得之目的，
    均已數度供述明確且經核前後均大致相符，本難認有何不實
    之處。
  (二)被告雖於審理中供稱：被查獲的2 把槍都是伊購買來防身的
    的，「阿忠」跟「阿賢」是一起的，伊被查獲的前一天即99
    年1 月22日凌晨，是「阿忠」先拿空氣長槍給伊，但伊表示
    要真正的改造手槍，「阿忠」就打電話給「阿賢」，經「阿
    賢」表示他那邊有一支真正的槍問伊要不要，要的話就請「
    阿忠」拿過來，結果拿過來後「阿賢」說都已經帶過來了，
    就2 支一起以3 萬元的代價賣給伊，在警詢、偵查中會說空
    氣長槍是用2000元跟「阿忠」買的、及改造手槍是「阿賢」
    放伊這邊請伊幫忙問有無人要買都是亂講的等語（院卷二第
    74-76 頁）。惟查，被告於審理中供稱：於警詢、偵查中為
    前揭虛偽供述之理由為「因為不知道空氣長槍有犯罪，又不
    能把阿賢說出來」、「不知道改造手槍放在伊那邊有罪」等
    語（院卷二第76頁），而單就此等理由而言，首先被告於歷
    次經訊（詢）問時，均經訊（詢）問者告知其涉嫌違反槍砲
    彈藥刀械管制條例等情，分別有前揭警詢、偵查、準備程序
    筆錄可證，是被告辯稱其不知所為涉嫌違反槍砲彈藥刀械管
    制條例云云，本難遽信。又縱被告所言屬實，即其於查獲時
    均認為自身行為不構成犯罪，則在此情形下，無論如何陳述
    依其自我認知均不致無端招致罪責，亦無另行花費虛構事實
    精力之必要；且查，被告早於遭查獲隔日之99年1 月24日警
    詢時，即已將本件「阿賢」所涉及販賣安非他命、持有改造
    手槍、子彈等等重大犯罪行為一一供出（警卷二第15頁），
    更足認並無任何不能將「阿賢」持有空氣長槍犯行供出之顯
    然理由。是被告所稱其於警詢、偵查、準備程序中供述為虛
    偽之理由，經核均顯然與常情及客觀事實有所違背。
  (三)再就被告前揭辯詞之實質內容觀之，其起先供稱：改造手槍
    是「阿賢」表示如果伊要就請「阿忠」拿過來等語，已如前
    述，然其於審理中嗣後則供稱：短槍是後來「阿賢」帶過來
    的等語（院卷二第78頁），是其對於扣案之改造手槍、子彈
    究竟為何人持交與伊一事，前後所述已有不符。又按縱使在
    一般合法交易上，買賣之標的物為何、價錢若干，本為買賣
    雙方最為重視之要素，而在我國對槍枝管制甚為嚴格、無論
    持有、販售槍枝均成立重罪之情形下，槍枝買賣之雙方為免
    徒增無益往返導致犯罪行為曝光，更無於著手交易前竟未將
    該次買賣之槍枝形式、價位等狀況清楚確認之可能，是被告
    供稱：伊與對方一開始聯絡就是要3 萬元的槍枝，但「阿忠
    」拿空氣長槍過來伊才說不要空氣槍，因為沒有用等語（院
    卷二第74-75 頁），此等於交易現場始發現交易標的不符需
    求之情形，衡諸前揭說明，在槍枝交易上本難認有何發生之
    可能；更遑論自前揭扣案照片（警卷二第29頁）可知，本件
    扣案之空氣長槍長度甚長，除顯與被告所謂防身用之需求不
    符外，攜行在外其外型亦甚為可疑，是「阿忠」或「阿賢」
    既明知及此，本可預期被告必定不滿而要求更換，若如被告
    所述係選擇先行將空氣長槍持交被告，豈非平白自陷甚高之
    遭查獲風險？是被告此部所辯，其實質內容上亦顯然有其前
    後矛盾、及與常理不符之處。
  (四)綜上，被告所辯經核與其歷次於警詢、偵查中所述均不相符
    ，且其動機及內容分別難以採信之處，亦已詳述如前，自應
    認以其警詢、偵查中所述始與事實相符。故其此部違反槍砲
    彈藥刀械管制條例之犯行部分，亦均屬罪證明確，應予以依
    法論科。
五、按MDMA、甲基安非他命均係毒品危害防制條例所明定之第二
    級毒品，愷他命則係同條例所定之第三級毒品，故核被告如
    犯罪事實一(一)所為，係犯毒品危害防制條例第4 條第2 項、
    第3 項之販賣第二級毒品罪及販賣第三級毒品罪；如犯罪事
    實一(二)所為，係犯毒品危害防制條例第4 條第2 項之販賣第
    二級毒品罪；如犯罪事實二(一)所為，係犯槍砲彈藥刀械管制
    條例第8 條第4 項之非法持有具殺傷力之空氣槍罪；如犯罪
    事實二(二)所為，係犯槍砲彈藥刀械管制條例第8 條第4 項、
    第12條第4 項之非法寄藏具殺傷力之改造槍枝罪及非法寄藏
    子彈罪。又本件尚乏證據證明被告持有愷他命之重量已達純
    質淨重20公克以上，尚與毒品危害防制條例第11條第5 項之
    規定有所不符，是僅被告持有MDMA、甲基安非他命等低度行
    為，應認分別為其如犯罪事實一(一)、(二)之販賣等高度行為所
    吸收，均不另論以持有第二級毒品罪。而其如犯罪事實一(一)
    同時將第二級毒品MDMA、第三級毒品愷他命販賣與證人丁○○，係以單一販賣行為觸犯上開2 罪名，為想像競合犯，應
    從一重之販賣第二級毒品罪處斷。又被告如犯罪事實二(二)所
    為，其寄藏本身所為之持有，乃寄藏之當然結果，亦不另論
    罪，其此部份係以單一寄藏之行為觸犯上開非法寄藏具殺傷
    力之改造槍枝罪及非法寄藏子彈罪等2 罪名，亦為想像競合
    犯，應從一重之寄藏具有殺傷力改造槍枝罪處斷。至公訴意
    旨認被告如犯罪事實二(二)所為，係犯槍砲彈藥刀械管制條例
    第8 條第4 項、第12條第4 項之非法持有具殺傷力之改造槍
    枝罪及非法寄藏子彈罪，雖有未合，惟該等罪名既均係規定
    於同一條項中，均尚無變更起訴法條之問題，併此敘明。又
    被告前因妨害性自主案件，經國防部南部地方軍事法院羈押
    （自94年2 月4 日起至94年9 月28日止共236 日，前科表記
    載有誤），嗣該案件經同院以94年度和審字第124 號判處有
    期徒刑1 年2 月，並於刑之執行前令入相當處所施以治療至
    治癒為止，但最長不得逾3 年確定，自94年9 月28日起執行
    強制治療，於95年9 月25日治癒，隔日釋放，經國防部南部
    地方軍事法院檢察署軍事檢察官於95年9 月25日開立執行指
    揮書而依修正前刑法第91條之1 第3 項、第46條之規定將強
    制治療及羈押日數折抵刑期完畢後，有期徒刑部分業一併於
    95年9 月25日執行完畢等情，有台灣高等法院被告前案紀錄
    表、被告在監在押全國紀錄表、94年平保執字第21號保安處
    分執行指揮書、國防部南部地方軍事法院檢察署軍事檢察官
    95年執字第184 號執行指揮書及強制治療入出監證明各1 份
    附卷可稽（最高法院72年度台抗字第153 號裁定意旨可供參
    照）。是其受徒刑之執行完畢，5 年以內故意再犯本件有期
    徒刑以上之上開各罪，均為累犯，應各依刑法第47條第1 項
    之規定加重其刑。而被告如犯罪事實二(一)所示無故持有具有
    殺傷力空氣長槍之行為，雖對社會治安有潛在之危險性而有
    不當，然槍砲彈藥刀械管制條例第8 條將具有殺傷力之空氣
    槍與其餘鋼筆槍、瓦斯槍、麻醉槍、獵槍、或其他可發射金
    屬或子彈具有殺傷力之各式槍砲並列，並不論行為人犯罪情
    節之輕重均以3 年以上有期徒刑之重度自由刑相繩，未能顧
    及倘人民僅出於休閒、娛樂等動機而觸犯該罪之情形，揆諸
    司法院大法官釋字第669 號解釋之精神，雖被告本件犯後供
    詞反覆，不應輕縱，然該條法定刑之規定確有情輕法重，在
    客觀上足以引起一般社會大眾之同情，情狀顯堪憫恕之情形
    ，本院認就此部分縱處以法定最低刑度，猶嫌過重，爰依刑
    法第59條之規定，酌量減輕其刑，此部份並依法先加後減之
    。被告本件所犯上開各罪間，均屬犯意各別、行為互殊，參
    照司法院（80）廳刑一字第1131號函之意旨，應予分論併罰
    。
六、爰審酌被告自承有施用毒品之經驗（警卷二第12頁），本應
    知毒品對人身心戕害之嚴重性，竟罔顧他人健康而販賣第二
    級毒品MDMA、甲基安非他命、第三級毒品愷他命以牟取利益
    ，使他人深受毒品之害，對社會所生危害甚鉅，又未經許可
    擅自持有具殺傷力之空氣長槍、寄藏具殺傷力之改造手槍、
    子彈，對社會安全亦造成潛在之危害，且被告犯罪後，於審
    理中數度翻異供詞，意圖減免罪責，未見其表達悔悟之意，
    於犯罪後態度部分無從為其有利之考量，且其前除經論處累
    犯之前科紀錄外，尚有其他販賣毒品、強盜等前科，有前揭
    臺灣高等法院被告前案紀錄表可證，足見其素行不良，且始
    終未能體認自身行為之不當，並慮及本件尚無證據證明被告
    曾以扣案之槍、彈作為犯罪之用，及其所涉各次販賣毒品之
    數量非鉅、出售之價格不高等一切情狀，分別量處如主文所
    示之刑，並定其應執行之刑如主文所示，及就罰金型部分諭
    知易服勞役之折算標準。扣案如附表一編號1 至3 、5 所示
    之物，分別含有第二級毒品MDMA、甲基安非他命、第三級毒
    品愷他命成分（各自成分、驗前驗後淨重、所憑之檢驗報告
    均如附表一所示），足認附表一編號1 、5 所示之物均屬查
    獲之第二級毒品，均應依毒品危害防制條例第18條第1 項前
    段於被告所為各次相關犯罪之主文項下宣告沒收銷燬之，並
    足認編號2 至3 所示第三級毒品部分均屬違禁物，亦應於被
    告如犯罪事實一(一)之主文項下宣告沒收之，裝放上開毒品之
    包裝袋，與各該毒品均難以析離，且無析離之實益與必要，
    應均視同毒品，而於被告各該相關主文項下一併宣告沒收（
    銷燬）之；如附表一編號4 、6 所示之行動電話，均經被告
    於偵查中自承為其所有（偵卷第4 頁），且分別業經被告使
    用於如犯罪事實一(一)、(二)所示之販賣第二級毒品犯行，有前
    揭如附表三所示之監聽譯文可證，應依毒品危害防制條例第
    19第1 項前段於被告各該販賣第二級毒品行為之主文項下宣
    告沒收；未扣案之現金1000元及現金2000元，分別為被告如
    犯罪事實一(一)、(二)所為販賣毒品所得之金錢，而均屬被告因
    犯罪所得之財物，亦應依毒品危害防制條例第19條第1 項之
    規定，分別於被告各該販賣毒品主文項下宣告沒收之，如一
    部或全部不能沒收時，各以被告之財產抵償之。而扣案如附
    表一編號7 至10所示之空氣長槍、改造手槍、非制式子彈、
    制式子彈等物經送鑑定結果，認均確具殺傷力（詳細鑑定結
    果、認定依據均如附表一所示），而屬違禁物，應依刑法第
    38條第1 項第1 款規定分別於被告各該相關違反槍砲彈藥刀
    械管制條例犯罪之主文項下宣告沒收之，至扣案如附表一編
    號9 、10備註欄所示亦具殺傷力之非制式子彈2 顆、制式9m
    m 子彈3 顆，均業經鑑定時因擊發、試射而喪失其違禁物之
    性質，爰不予宣告沒收。至於如附表一編號11、13至16、18
    所示之物，均無證據證明與被告本件經論處罪刑之各次犯行
    有關；附表一編號17所示之槍枝零組件1 盒，雖經被告於審
    理中供稱為「阿忠」持交其空氣長槍時一併交付，然亦經被
    告於偵查中供稱其內僅有彈簧及六角扳手等情明確（偵卷第
    88頁），且本件該空氣長槍經鑑定具有殺傷力之事實，亦與
    有無該等零件之參與並無關連，是亦無從認定該等物品與本
    件被告犯行有關，爰亦均不予宣告沒收之；末就附表一編號
    12所示之第三級毒品硝甲西泮（俗稱一粒眠），經核並未經
    檢察官於起訴書之犯罪事實欄中記載其取得之時間、地點、
    代價等情，是雖係於本件被告為警查獲時所一併扣得，然尚
    難認定業經檢察官起訴被告有何關於該等毒品之犯行，且與
    被告本件所涉違反毒品危害防制條例之犯行間，亦均無直接
    關連，又自被告於偵查中之供述：扣案一粒眠之來源綽號叫
    「長榮」（偵卷第89頁），顯然與被告自承本件其餘部分毒
    品之來源之「阿賢」有所不同，難認與被告經本院論罪科刑
    之各次犯行有何等一罪之關係，是本院自無從擴張審理該部
    分事實，亦無從一併宣告沒收該等扣案之毒品，併此敘明。
據上論斷，應依刑事訴訟法第299 條第1 項前段，毒品危害防制
條例第4 條第2 項、第3 項、第18條第1 項前段、第19條第1 項
，槍砲彈藥刀械管制條例第8 條第4 項、第12條第4 項，刑法第
11 條 、第55條、第47條第1 項、第59條、第42條第3 項、第38
條第1 項第1 款、第51條第5 款、第7 款、第9 款、第10款，判
決如主文。
本案經檢察官甲○○到庭執行職務。
中    華    民    國    99    年    11    月    3     日
            刑事第九庭  審判長  法  官  鄭詠仁

                                法  官  王碧瑩

                                法  官  黃沛文

附表一  扣案物一覽表
┌──┬────────┬─────┬───────────────────────┐
│編號│名稱            │數量      │備註                                          │
├──┼────────┼─────┼───────────────────────┤
│1   │第二級毒品MDMA  │1 包      │驗前合計淨重0.568 公克，驗後合計淨重0.555 公克│
│    │（含愷他命成分）│（共2顆） │（檢驗報告編號：9902-76 ，扣案物編號3 ）      │
├──┼────────┼─────┼───────────────────────┤
│2   │第三級毒品愷他命│1 包      │驗前淨重1.104 公克，驗後淨重1.091 公克        │
│    │                │          │（檢驗報告編號：9902-77 ，扣案物編號4 ）      │
├──┼────────┼─────┼───────────────────────┤
│3   │第三級毒品愷他命│11包      │驗前合計淨重12.237公克，驗後合計淨重12.210公克│
│    │                │          │（檢驗報告編號：9902-78 ，扣案物編號6-15、29）│
├──┼────────┼─────┼───────────────────────┤
│4   │門號0000000000  │1 支      │扣案物編號27，手機序號：000000000000000號     │
│    │號手機          │          │                                              │
├──┼────────┼─────┼───────────────────────┤
│5   │第二級毒品甲基安│2 包      │驗前合計淨重1.125 公克，驗後合計淨重1.116 公克│
│    │非他命          │          │（檢驗報告編號：9902-75 ，扣案物編號1-2 ）    │
├──┼────────┼─────┼───────────────────────┤
│6   │門號0000000000  │1 支      │扣案物編號26，手機序號：000000000000000號     │
│    │號手機          │          │                                              │
├──┼────────┼─────┼───────────────────────┤
│7   │具殺傷力之空氣長│1 支      │扣案物編號23，槍枝管制編號0000000000號，認係氣│
│    │槍              │          │體動力式槍枝，以小型高壓氣體鋼瓶內氣體為發射動│
│    │                │          │力，經以金屬彈丸測試三次，其中彈丸（直徑6mm 、│
│    │                │          │重量0.88公克）最大發射速度為164 公尺/ 秒，計算│
│    │                │          │其動能為11焦耳，換算其單位面積動能為38焦耳/平 │
│    │                │          │方公分，認具殺傷力                            │
├──┼────────┼─────┼───────────────────────┤
│8   │具殺傷力之改造手│1 支      │扣案物編號24，槍枝管制編號0000000000號，認係改│
│    │槍              │          │造手槍，由仿BERETTA 廠M-9 型半自動手槍製造之槍│
│    │                │          │枝，換裝土造金屬槍管之而成，擊發功能正常，可供│
│    │                │          │擊發適用子彈使用，認具殺傷力                  │
├──┼────────┼─────┼───────────────────────┤
│9   │具殺傷力之非制式│3 顆      │扣案物編號25，由金屬彈殼組合直徑8.9 ±0.5mm 金│
│    │子彈            │          │屬彈頭而成，可擊發，認均具殺傷力（共扣得5 顆，│
│    │                │          │2 顆已試射完畢）                              │
├──┼────────┼─────┼───────────────────────┤
│10  │具殺傷力之制式子│2 顆      │扣案物編號25，口徑9mm 制式子彈，可擊發，認均具│
│    │彈              │          │殺傷力（共扣得5 顆，其中3 顆已試射完畢）      │
├──┼────────┼─────┼───────────────────────┤
│11  │對位乙醯氨基酚  │1包       │37.271公克                                    │
│    │（起訴書誤載為愷│          │（檢驗報告編號：9902-78 ，扣案物編號5 ，非管制│
│    │他命）          │          │藥品）                                        │
├──┼────────┼─────┼───────────────────────┤
│12  │硝甲西泮        │1 包（含4 │驗前淨重76.467公克，驗後淨重76.459公克（檢驗報│
│    │                │小包）    │告編號：9902-79 ，扣案物編號16-19 ）          │
├──┼────────┼─────┼───────────────────────┤
│13  │夾鏈袋          │1 包      │扣案物編號20                                  │
├──┼────────┼─────┼───────────────────────┤
│14  │電子磅秤        │1 台      │扣案物編號21                                  │
├──┼────────┼─────┼───────────────────────┤
│15  │安非他命吸食器  │1 個      │扣案物編號22                                  │
├──┼────────┼─────┼───────────────────────┤
│16  │不具殺傷力之非制│1 顆      │扣案物編號25，不具底火、火藥                  │
│    │式子彈          │          │                                              │
├──┼────────┼─────┼───────────────────────┤
│17  │槍枝零組件      │1 盒      │扣案物編號30                                  │
├──┼────────┼─────┼───────────────────────┤
│18  │門號0000000000  │1 支      │扣案物編號28                                  │
│    │號手機          │          │                                              │
└──┴────────┴─────┴───────────────────────┘

附表二  被告本件各犯罪事實所對應之主文
┌──┬───────┬──────────────────────────────┐
│編號│對應之犯罪    │主文                                                        │
├──┼───────┼──────────────────────────────┤
│1   │犯罪事實一(一)  │乙○○犯販賣第二級毒品罪，累犯，處有期徒刑柒年肆月，扣案如附│
│    │              │表一編號１所示之ＭＤＭＡ壹包（共貳顆，驗前合計淨重零點伍陸捌│
│    │              │公克，驗後合計淨重零點伍伍伍公克）暨其包裝袋，均沒收銷燬之，│
│    │              │附表一編號２、３所示之愷他命共拾貳包（驗前合計淨重拾參點參肆│
│    │              │壹公克，驗後合計淨重拾參點參零壹公克）暨其包裝袋、附表一編號│
│    │              │４所示之手機壹支，均沒收之，未扣案之現金新台幣壹仟元沒收之，│
│    │              │如一部或全部不能沒收時，以其財產抵償。                      │
├──┼───────┼──────────────────────────────┤
│2   │犯罪事實一(二)  │乙○○犯販賣第二級毒品罪，累犯，處有期徒刑柒年陸月，扣案如附│
│    │              │表一編號５所示之甲基安非他命貳包（驗前合計淨重壹點壹貳伍公克│
│    │              │，驗後合計淨重壹點壹壹陸公克）暨其包裝袋，均沒收銷燬之，附表│
│    │              │一編號６所示之手機壹支沒收之，未扣案之現金新台幣貳仟元沒收之│
│    │              │，如一部或全部不能沒收時，以其財產抵償。                    │
├──┼───────┼──────────────────────────────┤
│3   │犯罪事實二(一)  │乙○○犯非法持有空氣槍罪，累犯，處有期徒刑壹年捌月，併科罰金│
│    │              │新台幣貳萬元，罰金如易服勞役，以新臺幣壹仟元折算壹日，扣案如│
│    │              │附表一編號７所示之空氣長槍壹支沒收之。                      │
├──┼───────┼──────────────────────────────┤
│4   │犯罪事實二(二)  │乙○○犯非法寄藏可發射子彈具殺傷力之槍枝罪，累犯，處有期徒刑│
│    │              │參年陸月，併科罰金新台幣伍萬元，罰金如易服勞役，以新臺幣壹仟│
│    │              │元折算壹日，扣案如附表一編號８所示之改造手槍壹支、附表一編號│
│    │              │９、１０所示之子彈共伍顆，均沒收之。                          │
└──┴───────┴──────────────────────────────┘

附表三  犯罪事實一(一)(二)相關之通訊監察譯文及出處
┌──┬───────┬──────┬───────────────────────┐
│通聯│相關犯罪事實  │撥打時間／  │通話內容                                      │
│編號│              │通話之人／  │                                              │
│    │              │卷內出處    │                                              │
├──┼───────┼──────┼───────────────────────┤
│1   │犯罪事實一(一)  │99年1 月14日│B ：日月新城有拿到了嗎？                      │
│    │              │晚間8 時21分│A ：有啊。                                    │
│    │              │／          │B ：那我2 個白鴿，2 個日月新城一個下面，我等一│
│    │              │被告之092732│    下過去跟你拿。                            │
│    │              │4724號電話（│A ：你什麼時候要過來？                        │
│    │              │A ）撥打電話│B ：等我小弟洗好我就過去。                    │
│    │              │給證人丁○○│                                              │
│    │              │之0000000000│                                              │
│    │              │號電話（B ）│                                              │
│    │              │／          │                                              │
│    │              │偵卷第72頁  │                                              │
├──┼───────┼──────┼───────────────────────┤
│2   │犯罪事實一(二)  │99年1 月20日│B ：我到了打給你。                            │
│    │              │下午8 時20分│A ：多少？                                    │
│    │              │／          │B ：2 張。                                    │
│    │              │證人丙○○之│A ：妳多久到？                                │
│    │              │0000000000號│B ：…                                        │
│    │              │電話（B ）撥│A ：妳慢慢來我現在在外面要回去家裡。          │
│    │              │打電話給被告│B ：好。                                      │
│    │              │之0000000000│                                              │
│    │              │號電話（A） │                                              │
│    │              │／          │                                              │
│    │              │偵卷第64頁  │                                              │
└──┴───────┴──────┴───────────────────────┘
      
以上正本證明與原本無異。
如不服本判決應於收受送達後10日內向本院提出上訴書狀，並應
敘述具體理由；如未敘述上訴理由者，應於上訴期間屆滿後20日
內向本院補提理由書（均須按他造當事人之人數附繕本）「切勿
逕送上級法院」。
                                書記官  葉彥伶
中    華    民    國    99    年    11    月    3     日

附錄本判決論罪法條：
毒品危害防制條例第4條
製造、運輸、販賣第一級毒品者，處死刑或無期徒刑；處無期徒
刑者，得併科新臺幣2 千萬元以下罰金。
製造、運輸、販賣第二級毒品者，處無期徒刑或7 年以上有期徒
刑，得併科新臺幣1 千萬元以下罰金。
製造、運輸、販賣第三級毒品者，處5 年以上有期徒刑，得併科
新臺幣7 百萬元以下罰金。
製造、運輸、販賣第四級毒品者，處3 年以上10年以下有期徒刑
，得併科新臺幣3 百萬元以下罰金。
製造、運輸、販賣專供製造或施用毒品之器具者，處1 年以上7
年以下有期徒刑，得併科新臺幣1 百萬元以下罰金。
前五項之未遂犯罰之。

槍砲彈藥刀械管制條例第8條
未經許可，製造、販賣或運輸鋼筆槍、瓦斯槍、麻醉槍、獵槍、
空氣槍或第4 條第1 項第1 款所定其他可發射金屬或子彈具有殺
傷力之各式槍砲者，處無期徒刑或5 年以上有期徒刑，併科新臺
幣1 千萬元以下罰金。
未經許可，轉讓、出租或出借前項所列槍枝者，處5 年以上有期
徒刑，併科新臺幣1 千萬元以下罰金。
意圖供自己或他人犯罪之用，而犯前二項之罪者，處無期徒刑或
7 年以上有期徒刑，併科新臺幣1 千萬元以下罰金。
未經許可，持有、寄藏或意圖販賣而陳列第1 項所列槍枝者，處
3 年以上10年以下有期徒刑，併科新臺幣700 萬元以下罰金。
第1 項至第3 項之未遂犯罰之。

槍砲彈藥刀械管制條例第12條
未經許可，製造、販賣或運輸子彈者，處1 年以上7 年以下有期
徒刑，併科新台幣500 萬元以下罰金。
未經許可，轉讓、出租或出借子彈者，處6 月以上5 年以下有期
徒刑，併科新台幣300 萬元以下罰金。
意圖供自己或他人犯罪之用，而犯前二項之罪者，處3 年以上10
年以下有期徒刑，併科新台幣700 萬元以下罰金。
未經許可，持有、寄藏或意圖販賣而陳列子彈者，處5 年以下有
期徒刑，併科新台幣300 萬元以下罰金。
第1 項至第3 項之未遂犯罰之。

司法院資訊處製作；財團法人民間司法改革基金會備份。
